【裁判字號】    88,上訴,1813
【裁判日期】    890119
【裁判案由】    妨害自由
【裁判全文】
臺灣高等法院臺南分院刑事判決            八十八年度上訴字第一八一三號    Ｇ
      上  訴  人
      即  被  告  乙  ○  ○
      上  訴  人
      即  被  告  甲  ○  ○
      上  訴  人
      即  被  告  戊  ○  ○
      共      同
      選任辯護人  蘇  正  信  律師
右上訴人因妨害自由等案件，不服臺灣嘉義地方法院八十八年度訴字第六○○號中華
民國八十八年十月三十日第一審判決（起訴案號：臺灣嘉義地方法院檢察署八十八年
度偵字第五五五四號），提起上訴，本院判決如左：
      主      文
上訴駁回。
      事      實
一、乙○○因屢次催討丙○○所積欠貨款新台幣（下同）六萬八千元不獲，心生不滿
    ，竟與甲○○、戊○○共同基於傷害、恐嚇及妨害自由之犯意聯絡，於民國（下
    同）八十八年八月十一日晚上七時許，由乙○○駕駛車號Ｃ二─○四五○自小客
    車，搭載甲○○與戊○○至嘉義縣太保市崙頂里一之十三號「奇香海產店」內，
    由甲○○與戊○○分別以徒手及持店內椅子共同毆打丙○○，致丙○○受有頭枕
    部擦傷○‧五公分×○‧五公分、腫脹三公分×二公分、左肩紅腫一公分×四公
    分、左上臂擦傷三處各二公分×一公分、四公分×○‧一公分、五公分×○‧一
    公分、左上臂瘀傷十五公分×二公分、左前臂擦傷一公分×○‧一公分等傷害，
    甲○○、戊○○二人復強行將丙○○拉上乙○○前開所駕駛之小客車，而剝奪丙○○之行動自由，並由乙○○先行將該小客車駛至嘉義縣蒜頭糖廠附近產業道路
    ，戊○○復出言恐嚇丙○○：「要載你到山上，並要你吃子彈」等語，致丙○○
    心生畏懼，足以生危害於安全，丙○○見狀後乃向乙○○請求打電話，並通知其
    父丁○○籌錢還債後，乙○○乃將小客車駛至嘉義縣朴子市○○路與海通路口，
    由乙○○下車徒行至位在嘉義縣朴子市○○路二之一一○號丁○○住處，向丁○○收錢，甲○○與戊○○則留下控制丙○○行動自由，惟丁○○因未見其子丙○○，乃未將款項交給乙○○，乙○○隨即返回車上，復將該小客車開往嘉義縣鹿
    朴公路旁之三玄宮廣場，丙○○惟恐遭受不利，乃再向乙○○請求打電話，並將
    其已遭人控制行動等情告知丁○○，央請丁○○籌錢還債等語，旋乙○○再與丁○○約定給付款項後，乙○○乃再將小客車駛回嘉義縣朴子市○○路及海通路口
    ，並再由乙○○至丁○○住處收錢時，而遭丁○○報警，經警於同晚七時五十二
    分查獲，並循線查得上情，彼等控制丙○○行動自由達五十分之久。
二、案經丙○○訴由嘉義縣警察局朴子分局報請臺灣嘉義地方法院檢察署檢察官偵查
    起訴。
      理      由
一、（一）右揭上訴人即被告甲○○、戊○○對於分別以徒手及持店內椅子共同毆打
    傷害丙○○之事實，業據渠等坦承不諱，此核與被害人丙○○指訴之情節相符，
    復有驗傷診斷書一份、丙○○受傷後之照片二幀附卷可按，是被告甲○○、戊○○前揭自白，核與事實相符，自堪採信，被告等人傷害犯行，洵堪認定。
    （二）訊據上訴人即被告乙○○矢口否認有何傷害、恐嚇及妨害自由犯行；另訊
    據被告李燦榮、戊○○矢口否認有何恐嚇及妨害自由之犯行，被告乙○○辯稱：
    伊並未毆打及出言恐嚇丙○○，是丙○○自願上車，渠等叫丙○○打電話給他父
    親拿錢來還，並無惡意云云，被告甲○○辯稱：伊並未出言恐嚇丙○○，是丙○○自願上車云云，至於被告戊○○則辯稱：伊僅告訴丙○○，叫他把我這二個「
    子」（指睪丸）吞下去，並沒有說到子彈的事，而丙○○亦係自願上車云云。經
    查：
    １、按以自己犯罪之意思而參與犯罪，無論其所參與者是否犯罪構成要件之行為
        ，皆為正犯，最高法院著有二十五年上字第二二五三號判例可資參照。查被
        告戊○○與丙○○事發之前，並不相識，亦無仇恨等情，此據被告戊○○於
        警訊時供承明確（警卷第七頁倒數第二行），而被告甲○○之前亦未與丙○○有何糾紛，此觀被告甲○○之供述即明（警卷第五頁第五、六行），再參
        之本案係因丙○○負欠被告乙○○債務糾紛而起，及被告甲○○、戊○○係
        於前揭時間，由被告乙○○駕駛小客車搭載至「奇香海產店」內，由被告甲○○、戊○○共同毆打丙○○等情，亦據被告乙○○供承在卷，則被告甲○○、戊○○之前與丙○○既無仇隙，也無糾紛，是渠等衡情應無毆打丙○○
        之動機與理由，乃渠等竟於前揭時地，由與丙○○有所糾紛之被告乙○○載
        乘至「奇香海產店內」內，共同毆打丙○○，可見被告張甲○○、戊○○毆
        打丙○○行為，應出於與被告乙○○之共同傷害丙○○犯意聯絡下所為無訛
        ，被告乙○○雖未出手毆打丙○○，揆之前揭判例說明，其仍無解於共犯傷
        害罪行，被告乙○○以前詞所辯，仍難卸其傷害罪責。
    ２、又被告等於前開時地強拉丙○○上車再予限制行動自由之事實，業據被害人
        丙○○指訴綦詳，而被告乙○○於偵查中業已自承：「因為之前找過他（指
        丙○○），他都說要拿錢，人就跑掉了，所以我才留下兩人（指被告甲○○
        、戊○○）看守他。」（偵查卷第九頁第四行至第五行）等語，則由被告乙○○前揭所供，已足認定被告乙○○、甲○○、戊○○三人確有非法剝奪丙○○行動自由之犯行，彰彰明甚。況被害人丙○○在「奇香海產店」內，遭
        受被告甲○○、戊○○共同毆打受傷後，依常情，丙○○逃之猶恐不及，豈
        會自己願意與被告乙○○等三人共同搭車央請丙○○父親籌錢還債之理，是
        被告乙○○三人辯稱：係丙○○自願上車云云，顯與事理不符，難以採信。
        再者，被告甲○○、戊○○經警於同日晚上七時五十二分查獲時，被告甲○○與戊○○係坐在前揭小客車後座，且係坐在丙○○之左右兩側，丙○○則
        坐在中間，此據被告乙○○三人供承在卷，是彼等控制丙○○行動自由達五
        十分之久。由此益足佐證被害人丙○○確為被告乙○○等三人剝奪行動自由
        無疑，被告乙○○三人前揭所辯，顯與常情不符，委無足採，渠等妨害自由
        犯行，均堪認定。而此部分事證既明，被告乙○○請求傳喚周三福就此部分
        ，為渠有利之證據方法，核無必要，附此說明。
    ３、另被告乙○○係如何將小客車駛至嘉義縣蒜頭糖廠附近產業道路，由戊○○
        出言恫嚇丙○○：「要載你到山上，並要你吃子彈」等情，迭據丙○○指訴
        歷歷，再揆之被告戊○○亦已供承：伊曾告訴丙○○：叫他把我這二個「子
        」（指睪丸）吞下去等情，並參諸丙○○關於被告乙○○三人如何傷害、妨
        害自由之指訴均與事實相符，有如前述，可見丙○○此部分之指訴，應非虛
        妄，而堪採信。另以要你吃子彈等語通知他人，客觀上已足令人心生畏懼，
        而生危害於安全，此依常理即明，則綜合前述，被告乙○○等三人否認恐嚇
        行為，顯圖卸責，亦不足採信，渠等恐嚇犯行，亦堪認定。
二、核被告乙○○、甲○○、戊○○三人所為，均係犯刑法第二百七十七條第一項傷
    害罪、第三百零五條嚇恐罪、第三百零二條第一項妨害自由罪名。而以自己犯罪
    之意思而參與犯罪，無論其所參與者是否犯罪構成要件之行為，皆為正犯，最高
    法院著有二十五年上字第二二五三號判例可資參照，已如前述，則被告乙○○等
    三人間，就妨害自由罪行有犯意之聯絡，及行為分擔，為共同正犯，至於被告乙○○三人就傷害、恐嚇罪行部分，則均有犯意之聯絡，雖有部分被告未為構成要
    件之行為，惟揆之前揭判例說明，仍皆為共同正犯。又被告乙○○等三人所犯上
    開三罪間具有方法、目的之牽連關係，為牽連犯，均從一重之第三百零二條第一
    項之以其他非法方法剝奪人之行動自由罪名處斷。原審引用刑法第二十八條、第
    二百七十七條第一項、第三百零二條第一項、第三百零五條、第五十五條、罰金
    罰鍰提高標準條例第一條前段之規定，並審酌被告乙○○、甲○○、戊○○之素
    行資料、智識程度、犯罪之動機、目的、手段、所生危害及犯後就妨害自由、恐
    嚇犯行部分均矢口否認，砌詞卸責，暨被告甲○○、戊○○就傷害部分犯行坦承
    不諱等一切情狀，分別量處被告乙○○有期徒刑伍月；被告甲○○、戊○○有期
    徒刑肆月；以示懲儆。本院經核原審認事用法俱無不合，量刑亦稱妥適，被告乙○○上訴意旨否認犯罪，被告甲○○、戊○○等上訴意旨否認妨害自由及恐嚇罪
    行部分，均指摘原判決不當，胥無可取，為無理由，應予駁回。
據上論結，應依刑事訴訟法第三百六十八條，判決如主文。
本案經檢察官吳忠賢到庭執行職務。
中    華    民    國      八十九      年      一      月      十九      日
                                  臺灣高等法院臺南分院刑事第三庭
                                      審判長法官  黃    聰    明
                                            法官  黃    三    哲
                                            法官  林    勝    木
右正本證明與原本無異。
如不服本判決，應於判決送達後十日內向本院提出上訴狀，其未敘述理由者並應於提
出上訴狀後十日內向本院補提理由書（應附繕本)。
                                      法院書記官  吳    秋    賢
中    華    民    國      八十九      年      一      月      二十      日
附錄法條：
刑法第二百七十七條第一項：傷害人之身體或健康者，處三年以下有期徒刑、拘役或
                          一千元以下罰金。
刑法第三百零二條第一項：私行拘禁或以其他非法方法，剝奪人之行動自由者，處五
                        年以下有期徒刑、拘役或三百元以下罰金。
刑法第三百零五條：以加害生命、身體、自由、名譽、財產之事恐嚇他人，致生危害
                  於安全者，處二年以下有期徒刑、拘役或三百元以下罰金。


司法院資訊處製作；財團法人民間司法改革基金會備份。
